【裁判字號】    95,上訴,1232
【裁判日期】    950731
【裁判案由】    違反毒品危害防制條例
【裁判全文】
臺灣高等法院高雄分院刑事判決        95年度上訴字第1232號
上  訴  人  臺灣高雄地方法院檢察署檢察官
被      告  甲○○
                    現另案於臺灣高雄女子監獄執行中
上列上訴人因被告違反毒品危害防制條例案件，不服臺灣高雄地
方法院95年度訴字第836 號中華民國95年5月4日第一審判決（
起訴案號：臺灣高雄地方法院檢察署95年度毒偵字第162 號），
提起上訴（及移送本院併案審理：同署95年度毒偵字第3417號）
，本院判決如下：
    主  文
上訴駁回。
    事  實
一、甲○○前於民國89年間，因施用毒品案件，經高雄少年法院
    裁定觀察勒戒，於89年8 月14日因無繼續施用傾向執行完畢
    而釋放。嗣於90年間，因施用毒品案件，經臺灣高雄地方法
    院以90年度毒聲字第5137號裁定送觀察勒戒，再以91年度毒
    聲字第3928號裁定令入戒治處所施以強制戒治，嗣經停止戒
    治出所，再因有施用毒品之行為，經原法院裁定撤銷停止戒
    治，復令入戒治處所施以強制戒治，至93年1 月9 日因法律
    修正而出所。又於94年間，因施用毒品案件，經原法院以94
    年度訴緝字第178 號判決連續施用第一級、第二級毒品，處
    有期徒刑7 月、3 月，應執行有期徒刑9 月確定（末構成累
    犯）。詎其於受觀察勒戒執行完畢釋放後5 年以內，猶不知
    悔改，仍基於施用第一級毒品海洛因之概括犯意，自94年11
    月26日起至95年1 月初某日止，在高雄縣鳥松鄉○○路三亭
    攬勝涼亭內及高雄市○○區○○路651 巷7 之2 號3 樓住處
    等處，以將海洛因摻水置入注射針筒施打之方式，連續施用
    第一級毒品海洛因多次，平均1 日施用1 次。嗣分別於(1)94
    年12月12日13時55分許，在高雄縣鳥松鄉○○路三亭攬勝涼
    亭內為警查獲，並扣得其所有供施用毒品之注射針筒1 支及
    注射水1 瓶；(2)94年12月12日17時10分許，因其為高雄市政
    府警察局小港分局列管毒品人口行方不明人口，經警於上開
    地點查獲後，復經高雄縣政府警察局鳳山分局採取其尿液送
    驗，經檢驗結果呈嗎啡陽性反應，而得知上情。
二、案經高雄縣政府警察局仁武分局請臺灣高雄地方法院檢察署
    檢察官偵查起訴，及移送併案審理。
    理  由
一、上揭事實，業據被告甲○○分別於原審審理時及本院審理中
    坦承不諱，並有注射針筒1 支及注射水1 瓶扣案可資佐憑。
    又被告於94年12月12日為警查獲後，先後在高雄縣警察局仁
    武分局鳥松分駐所及鳳山分局2 次所採尿液，經送檢驗結果
    ，均呈嗎啡陽性反應，此有臺灣檢驗科技股份有限公司94年
    12月28日報告編號KH2005C0000000號濫用藥物尿液檢驗報告
    、長榮大學確認報告及嫌犯尿液採證檢驗對照表各1 紙附卷
    可稽。再被告亦於原審審理時自承最後一次施用毒品時間是
    95年1 月初某日（見原審卷第46頁），是被告自白與事實相
    符。本件事證明確，被告犯行應堪認定。
二、又修正之毒品危害防制條例第20條就施用毒品者，祇於「初
    犯」及「5 年後再犯」2 種情形，有其追訴條件之限制，即
    須於初犯經觀察、勒戒或強制戒治釋放後，5 年內均無施用
    毒品之行為，始能認其前所實施之觀察、勒戒或強制戒治已
    足遮斷毒癮，而得於5 年後再犯時，再予適用初犯之規定，
    重行觀察、勒戒等程序。倘5 年內已經再犯，被依法追訴處
    罰，縱其第3 次（或第3 次以上）施用毒品之時間在初犯釋
    放5 年以後，即與「5 年後再犯」之情形有別，且因已於「
    5 年內再犯」，顯見其再犯率甚高，原實施觀察、勒戒或強
    制戒治，已無法收其實效，而無5 年戒斷期之存在，自無再
    經觀察、勒戒及強制戒治之必要，應得逕行追訴處罰。本件
    被告前因施用毒品，經觀察、勒戒後，於89年8 月14日因無
    繼續施用傾向執行完畢而釋放。又於5 年內之90年間因施用
    毒品而由法院裁定施以強制戒治，嗣因法律修正而釋放，再
    於93年12月13、14日起至94年2 月3 日止，連續施用海洛因
    及甲基安非他命多次，而前經臺灣高雄地方法院以94年度訴
    緝字第178 號判決應執行有期徒刑9 月確定，有卷附臺灣高
    等法院被告前案紀錄表及上開判決書影本各1 份可稽。被告
    既曾於「5 年內再犯」，且經法院判處罪刑確定，被告又自
    94年11月26日起至94年12月12日12時止，再度因連續施用海
    洛因而被查獲等情，即非屬該條例第20條第3 項所定「5 年
    後再犯」之情形，檢察官逕行依毒品危害防制條例第23條第
    2 項之規定，予以追訴，自屬適法。
三、核被告所為，係犯毒品危害防制條例第10條第1 項之施用第
    一級毒品罪。被告持有第一級毒品後進而施用，其持有之低
    度行為均應為施用之高度行為所吸收，故不另論其持有毒品
    罪。被告多次施用第一級毒品海洛因行為，時間緊接，犯罪
    構成要件相同，顯係基於概括之犯意反覆為之，為連續犯，
    應依刑法第56條之規定，論以1 罪（被告行為後，刑法第56
    條連續犯之規定，業於94年2 月2 日修正公布刪除，並於95
    年7 月1 日施行，則被告之犯行，因行為後新法業已刪除連
    續犯之規定，此刪除雖非犯罪構成要件之變更，但顯已影響
    行為人刑罰之法律效果，自屬法律有變更，依新法第2 條第
    1 項規定，比較新、舊法結果，仍應適用較有利於被告之行
    為時法律即舊法論以連續犯）。至於被告自承自94年12月12
    日為警查獲後至95年1 月初某日止之施用第一級毒品犯行，
    雖未經檢察官起訴，惟此部分事實與起訴部分有連續犯之裁
    判上一罪關係，自應為起訴效力所及，本院自得併予審酌。
    被告於94年12月12日13時55分為警查獲後，即在警局制作筆
    錄至16時35分，復因被告為列管毒品人口，又經高雄縣警察
    局鳳山分局於同日17時10分許製作筆錄，並於同日17時15分
    採尿送驗，此有警訊筆錄附卷可稽。足見94年12月12日17時
    許，被告係在警局，檢察官移送併案部分（即95年度毒偵字
    第3417號）與起訴事實顯係同一事實；所不同者，僅係被告
    於為警查獲採尿後，再由另一機關對於被告採尿送驗。檢察
    官認被告於94年12月12日17時15分許另為警查獲，顯有誤認
    ，併此敘明。
四、原審以被告罪證明確，因而適用毒品危害防制條例第10條第
    1 項，刑法第11條前段、第38條第1 項第2 款、修正前刑法
    第56條之規定，並審酌被告前因施用毒品經觀察、勒戒程序
    後，仍不知悛悔，不思戒除惡習，竟一再施用毒品自戕其身
    ，顯然缺乏戒絕毒品之決心，有再入監矯治必要，惟其行為
    尚未害及他人及其犯後坦承犯行，態度尚稱良好等一切情狀
    ，量處有期徒刑7 月，並敘明扣案之注射針筒1 支、注射水
    1 瓶，均係被告所有，為供被告施用第一級毒品所用之物，
    業據被告陳明在卷，依刑法第38條第1 項第2 款之規定，予
    以宣告沒收，其認事用法並無違誤，量刑亦屬妥適。檢察官
    上訴意旨，以被告於94年12月12日17時15分許回溯24小時內
    之某時，復施用第一級毒品等語，指摘原判決不當，惟檢察
    官此部分移送併辦犯行，已在原判決認定範圍內，其上訴即
    為無理由，自應予以駁回。
據上論斷，應依刑事訴訟法第368條，判決如主文。
本案經檢察官陳宗吟到庭執行職務。
中    華    民    國    95    年    7     月    31    日
                  刑事第四庭    審判長法  官  蕭權閔
                                      法  官  林水城
                                      法  官  黃蕙芳
以上正本證明與原本無異。
如不服本判決應於收受本判決後10日內向本院提出上訴書狀，其
未敘述上訴理由者，並得於提起上訴後10日內向本院補提理由書
狀（均須按他造當事人之人數附繕本）「切勿逕送上級法院」。
中    華    民    國    95    年    7     月    31    日
                                      書記官  呂素珍
附錄本件論罪法條全文：
毒品危害防制條例第10條
施用第一級毒品者，處6月以上5年以下有期徒刑。
施用第二級毒品者，處3年以下有期徒刑。


司法院資訊處製作；財團法人民間司法改革基金會備份。
